臺灣雲林地方法院刑事判決　　　　　　　　96年度易字第49號
公　訴　人　臺灣雲林地方法院檢察署檢察官
被　　　告　甲○○
被　　　告　乙○○
被　　　告　丙○○
被　　　告　丁○○
上列被告因賭博案件，經檢察官提起公訴（95年度偵字第1754號
），被告於準備程序進行中，就被訴事實為有罪之陳述，本院合
議庭裁定由受命法官獨任依簡式審判程序審理，判決如下：
    主      文
甲○○、乙○○、丙○○共同連續意圖營利，聚眾賭博，甲○○
、乙○○各處有期徒刑肆月，丙○○處有期徒刑月，如易科罰
金，均以銀元佰元折算壹日。
丁○○在公眾得出入之場所賭博財物，處罰金銀元壹萬元即新臺
幣萬元，如易服勞役，以新臺幣貳仟元折算壹日。
扣案賭資新臺幣壹仟伍佰元、代幣壹仟零陸拾陸枚、機臺日報表
壹紙及如附表壹所示之電子遊戲機臺及IC板均沒收之。
    事      實
一、甲○○係址設雲林縣斗南鎮○○路31號「永大電子遊戲場」
    （業已向雲林縣政府申請核發營利事業登記證及電子遊戲場
    營業級別證，下稱永大遊戲場）之實際負責人，乙○○為永
    大遊戲場店長，丙○○則以每月新臺幣18,000元受雇在永大
    遊戲場擔任開分、洗分及兌換現金之工作，甲○○、乙○○
    與丙○○基於賭博之犯意聯絡，自民國94年3 月間起，至95
    年3 月26日止，提供前開公眾得出入之「永大遊戲場」，作
    為賭博場所，擺設如附表一所示之賭博性電子遊戲機臺，以
    客人以新臺幣（下同）10元兌換1 代幣，每次投注前開代幣
    1 枚，即可以1 比10不等之比例開分及洗分，若遊戲後仍有
    餘分，可以上開比例向丙○○兌換代幣或現金，若無餘分，
    賭金則歸甲○○、乙○○所有，甲○○、乙○○及丙○○即
    以此方式聚集不特定之客人，連續與之對賭多次，丁○○即
    於95年3 月26日上午9 時30分許起至永大遊戲場內，把玩兩
    人座賽馬機臺，而於前開公眾得出入之場所賭博財物，嗣於
    同日中午12時30分許，為警在永大遊戲場當場查獲，並扣得
    賭資1500元、代幣1066枚、機臺日報表1 張及如附表一所示
    之電子遊戲機臺及IC板。
二、案經雲林縣警察局斗南分局報告臺灣雲林地方法院檢察署檢
    察官偵查起訴。
    理      由
一、上開犯罪事實，業據被告甲○○、乙○○、丙○○及丁○○
    於警詢、檢察官訊問及本院審理中坦承不諱，並有雲林縣警
    察局斗南分局臨檢紀錄表1 紙在卷，賭資1500元、代幣1066
    枚、機臺日報表1 張及如附表一之電子遊戲機臺及IC 板 扣
    案足憑，足認被告4 人自白與事實相符。本件事證明確，被
    告4 人犯行堪以認定，應依法論科。
二、(一)行為後法律有變更者，適用行為時之法律。但行為後之法
      律有利於行為人者，適用最有利於行為人之法律，現行刑
      法第2 條第1 項定有明文。查刑法業於94年1 月7 日修正
      ，於94年2 月2 日公布，並於被告行為後之95年7 月1 日
      施行。是本件被告4 人行為後，法律已有變更。按現行刑
      法第2 條第1 項之規定，係規範行為後法律變更所生新舊
      法律比較適用之準據法，於新刑法施行後，應適用新刑法
      第2 條第1 項之規定，為「從舊從輕」之比較，最高法院
      95年第8 次刑事庭會議決議意旨可資參照。本案關於新舊
      法比較詳如附表二所示。
    (二)核被告甲○○、乙○○、丙○○所為，均係犯刑法第266
      條第1 項前段在公眾得出入之場所賭博財物罪、同法第
      268 條前段意圖營利供給賭博場所及同條後段意圖營利聚
      眾賭博罪。被告丁○○所為，係犯刑法第266 條第1 項前
      段在公眾得出入之場所賭博財物罪。
    (三)被告甲○○、乙○○、丙○○就上開犯行，有犯意聯絡及
      行為分擔，應論以共同正犯。
    (四)被告甲○○、乙○○、丙○○先後多次所犯上開3 罪間，
      均時間緊接，犯罪構成要件相同，顯係基於概括犯意反覆
      為之，均應依連續犯規定，論以一罪，並均加重其刑。
    (五)被告甲○○、乙○○、丙○○上開所為，均係基於一個賭
      博犯意之決定，達成其同一犯罪之各個舉動，乃一行為觸
      犯上開3 罪名，屬想像競合犯，應均從情節較重之意圖營
      利聚眾賭博罪處斷。
    (六)爰審酌被告甲○○、乙○○、丙○○、丁○○均無前科，
      素行良好，有臺灣高等法院被告前案紀錄表4 份附卷，被
      告甲○○、乙○○、丙○○不思以正當工作獲取財產，竟
      經營賭博性電子遊戲機，供人把玩，從中獲取不法利益，
      助長社會僥倖心理，影響社會風氣；被告丁○○不思努力
      工作，竟沈溺於賭博性電子遊戲機，暨其等犯罪後均能坦
      白承認，態度良好等一切情狀，分別量處如主文所示之刑
      ，並就被告甲○○、乙○○、丙○○部分均諭知易科罰金
      之折算標準，及被告丁○○部分諭知罰金易服勞役之折算
      標準。
    (七)末查扣案賭資1500元、代幣1066枚，為在兌換籌碼處之財
      物，應依刑法第266 條第2 項沒收之。又扣案機臺日報表
      1 張及如附表一所示之電子遊戲機臺及IC板，均為被告所
      有且供本件賭博犯罪所用之物，爰依修正前刑法第38條第
      1 項第2 款宣告沒收。
三、據上論斷，依刑事訴訟法第273 條之1 第1 項、第299 條第
    1 項前段，刑法第2 條第1 項前段、第2 條第1 項但書、第
    266 條第1 項前段、第2 項、第268 條、第55條、第42條第
    3 項、修正前刑法第28條、第56條、第41條第1 項前段、第
    38條第1 項第2 款，罰金罰鍰提高標準條例第1 條前段、修
    正前罰金罰鍰提高標準條例第2 條，判決如主文。
本案經檢察官蕭如娟到庭執行職務
中　　華　　民　　國　　96　　年　　3 　　月　　30　　日
                  刑事第二庭  法  官  李貞瑩
以上正本證明與原本無異。
如不服本判決，應於判決送達後10日內，向本院提出上訴狀。（
須附繕本）
                              書記官  金雅芳
中　　華　　民　　國　　96　　年　　3 　　月　　30　　日
附錄本案論罪科刑法條全文
中華民國刑法第266條
（普通賭博罪與沒收物）
在公共場所或公眾得出入之場所賭博財物者，處 1 千元以下罰金
。
當場賭博之器具與在賭檯或兌換籌碼處之財物，不問屬於犯人與
否，沒收之。
中華民國刑法第268條
（圖利供給賭場或聚眾賭博罪）
意圖營利，供給賭博場所或聚眾賭博者，處 3 年以下有期徒刑，
得併科 3 千 元以下罰金。
附表一
┌───┬─────────┬─────┬─────┐
│編號  │品名              │數量（臺）│IC板（片）│
├───┼─────────┼─────┼─────┤
│1     │LUCKY DOG機具     │1         │6 （含1 片│
│      │                  │          │主機板）  │
├───┼─────────┼─────┼─────┤
│2     │兩人座賽馬機具    │2         │6 （含2 片│
│      │                  │          │主機板）  │
├───┼─────────┼─────┼─────┤
│3     │彩金劍龍電玩機具  │1         │1         │
├───┼─────────┼─────┼─────┤
│4     │13支電玩機具      │1         │1         │
├───┼─────────┼─────┼─────┤
│5     │水果盤電玩機具    │3         │3         │
├───┼─────────┼─────┼─────┤
│6     │全象王2電玩機具   │1         │1         │
├───┼─────────┼─────┼─────┤
│7     │萬象王電玩機具    │1         │1         │
├───┼─────────┼─────┼─────┤
│8     │滿貫大亨電玩機具  │2         │2         │
├───┼─────────┼─────┼─────┤
│9     │Alice賓果電玩機具 │1         │1         │
├───┼─────────┼─────┼─────┤
│10    │幸運鬥地主電玩機具│2         │2         │
├───┼─────────┼─────┼─────┤
│11    │金霹靂賓果電玩機具│2         │2         │
├───┼─────────┼─────┼─────┤
│12    │彩金電玩機具      │1         │1         │
├───┼─────────┼─────┼─────┤
│13    │猴子樂園賓果電玩機│1         │1         │
│      │具                │          │          │
└───┴─────────┴─────┴─────┘
附表二
┌────────┬────────┬────────┬────────┐
│法        條    │修正前規定      │修正後規定      │新舊法之適用    │
├────────┼────────┼────────┼────────┤
│刑法第266 條第1 │罰金罰鍰提高標準│刑法施行法第1 條│(一)適用舊法。    │
│項、第268 條法定│條例第1 條前段規│之1 規定：「中華│(二)本件被告所犯刑│
│刑關於罰金部分：│定：「依法律應處│民國94年01月07日│法第266 條第1 項│
│罰金罰鍰提高標準│罰金、罰鍰者，就│刑法修正施行後，│、第268 條之罪法│
│條例第1 條前段、│其原定數額得提高│刑法分則編未修正│定刑有罰金刑（銀│
│現行法規所定貨幣│為2 倍至10倍。」│之條文定有罰金者│元1,000 元、    │
│單位折算新台幣條│現行法規所定貨幣│，自94年01月07日│3,000 元以下），│
│例第2 條、刑法第│單位折算新台幣條│刑法修正施行後，│且為刑法分則編未│
│33條第5 款      │例第2 條規定：「│就其所定數額提高│修正之條文而定有│
│                │現行法規所定金額│為30倍，但72年06│罰金刑者，於刑法│
│                │之貨幣單位為圓、│月26日到94年01月│施行法第1 條之1 │
│                │銀元或元者，以新│07日新增或修正之│修正增訂前，其貨│
│                │台幣元之3 倍折算│條文，就其所定數│幣單位為銀元，是│
│                │之。」          │額提高為3 倍。」│被告所犯刑法第  │
│                │刑法第33條第5 款│刑法第33條第5 款│266 條第1 項、第│
│                │規定：「罰金：1 │規定：「罰金：新│268 條之罪罰金刑│
│                │元以上。」      │台幣1,000 元以上│之提高標準，於適│
│                │                │，以百元計算之。│用罰金罰鍰提高標│
│                │                │」              │準條例第1 條前段│
│                │                │                │及現行法規所定貨│
│                │                │                │幣單位折算新台幣│
│                │                │                │條例第2 條規定換│
│                │                │                │算為新台幣時，法│
│                │                │                │定刑罰金部分，應│
│                │                │                │為罰金新台幣    │
│                │                │                │30,000元、90,000│
│                │                │                │元以下（乘以10，│
│                │                │                │再乘以3） 。如適│
│                │                │                │用刑法施行法第1 │
│                │                │                │條之1 規定提高30│
│                │                │                │倍，則為罰金新台│
│                │                │                │幣30,000元、    │
│                │                │                │90,000元以下（乘│
│                │                │                │以30），故關於法│
│                │                │                │定刑為罰金部分之│
│                │                │                │提高標準，新法非│
│                │                │                │較有利於被告，本│
│                │                │                │案關於刑法第266 │
│                │                │                │條第1 項、第268 │
│                │                │                │條之罪法定刑罰金│
│                │                │                │提高標準部分，應│
│                │                │                │依刑法第2 條第1 │
│                │                │                │項前段規定，適用│
│                │                │                │行為時之法律即罰│
│                │                │                │金罰鍰提高標準條│
│                │                │                │例第1 條前段及現│
│                │                │                │行法規所定貨幣單│
│                │                │                │位折算新台幣條例│
│                │                │                │第2 條之規定。  │
│                │                │                │(三)法定刑罰金部分│
│                │                │                │，依修正前刑法第│
│                │                │                │33條第5 款規定，│
│                │                │                │及罰金罰鍰提高標│
│                │                │                │準條例第1 條前段│
│                │                │                │提高後，再依現行│
│                │                │                │法規所定貨幣單位│
│                │                │                │折算新台幣條例第│
│                │                │                │2 條換算為新台幣│
│                │                │                │時，為新台幣6元 │
│                │                │                │以上至30元以上，│
│                │                │                │依修正後刑法第33│
│                │                │                │條第5 款規定，為│
│                │                │                │新台幣1,000 元以│
│                │                │                │上，修正後刑法第│
│                │                │                │33條第5 款規定非│
│                │                │                │較有利於被告，依│
│                │                │                │刑法第2 條第1項 │
│                │                │                │前段規定，應適用│
│                │                │                │修正前刑法第33  │
│                │                │                │條第5 款規定。  │
├────────┼────────┼────────┼────────┤
│刑法第28條      │二人以上共同實施│二人以上共同實行│(一)適用舊法。    │
│共同正犯        │犯罪之行為者，皆│犯罪之行為者，皆│(二)被告甲○○及被│
│                │為正犯。        │為共犯。        │告乙○○及被告沈│
│                │                │                │雅琪等人共同為賭│
│                │                │                │博等犯行，既屬實│
│                │                │                │行犯罪行為之正犯│
│                │                │                │，則適用修正施行│
│                │                │                │前之刑法第28條規│
│                │                │                │定論擬，並無不利│
│                │                │                │於被告。因此，應│
│                │                │                │依刑法第2 條第1 │
│                │                │                │項前段規定，依修│
│                │                │                │正前刑法第28條規│
│                │                │                │定，論以共同正犯│
│                │                │                │。              │
├────────┼────────┼────────┼────────┤
│刑法第56條      │連續數行為而犯同│已刪除。        │(一)適用舊法。    │
│連續犯          │一罪名者，以一罪│                │(二)被告於本案係基│
│【全部行為在修正│論。但得加重其刑│                │於概括犯意而為連│
│前】            │至二分一。      │                │續賭博犯行，依修│
│                │                │                │正前刑法第56條規│
│                │                │                │定，應以一罪論，│
│                │                │                │並加重其刑，於適│
│                │                │                │用新法時應分論併│
│                │                │                │罰，修正後刑法之│
│                │                │                │規定並非較有利於│
│                │                │                │被告，依刑法第2 │
│                │                │                │條第1 項前段規定│
│                │                │                │，仍應適用修正前│
│                │                │                │刑法第56條規定。│
├────────┼────────┼────────┼────────┤
│刑法第55條前段  │一行為而觸犯數罪│一行為而觸犯數罪│(一)適用新法。    │
│想像競合犯      │名，從一重處斷。│名者，從一重處斷│(二)被告一行為同時│
│                │                │。但不得科以較輕│，侵害數個法益，│
│                │                │罪名所定最輕本刑│係一行為觸犯數罪│
│                │                │以下之刑。      │名，為想像競合犯│
│                │                │                │，而修正後刑法第│
│                │                │                │55條前段但書增訂│
│                │                │                │想像競合從一重處│
│                │                │                │斷時，不得科以較│
│                │                │                │輕罪名所定最輕本│
│                │                │                │刑以下之刑，為法│
│                │                │                │理之明文化，非屬│
│                │                │                │法律之變更，並無│
│                │                │                │比較新舊法之問題│
│                │                │                │。爰依修正後刑法│
│                │                │                │第55條前段規定，│
│                │                │                │從一重聚眾賭博罪│
│                │                │                │處斷。          │
├────────┼────────┼────────┼────────┤
│刑法第41條第1 項│刑法第41條第1 項│刑法第41條第1 項│(一)適用舊法。    │
│前段易科罰金部分│前段規定：「犯最│前段規定：「犯最│(二)本件被告行為時│
│                │重本刑為5 年以下│重本刑為5 年以下│之易科罰金折算標│
│                │有期徒刑以下之刑│有期徒刑以下之刑│準，應以銀元100 │
│                │之罪，而受6 個月│之罪，而受6 個月│元至300 元折算為│
│                │以下有期徒刑或拘│以下有期徒刑或拘│1 日，經依現行法│
│                │役之宣告，因身體│役之宣告者，得以│規所定貨幣單位折│
│                │、教育、職業、家│新台幣1 千元、2 │算新台幣條例第2 │
│                │庭之關係或其他正│千元或3 千元折算│條規定換算為新台│
│                │當事由，執行顯有│一日，易科罰金。│幣後，應以新台幣│
│                │困難者，得以1 元│」              │300 元至900 元折│
│                │以上3 元以下折算│                │算為1 日，修正後│
│                │1日 ，易科罰金。│                │則以新台幣1,000 │
│                │」罰金罰鍰提高標│                │元、2,000 元3,0 │
│                │準條例第2 條（已│                │00元折算1 日，修│
│                │刪除）規定：「依│                │正後刑法第41條第│
│                │刑法第41條易科罰│                │1 項前段規定，並│
│                │金或第42條第2 項│                │非較有利於被告，│
│                │易服勞役者，均就│                │依刑法第2 條第1 │
│                │其原定數額提高為│                │項前段規定，適用│
│                │100 倍折算1日 ；│                │行為時法律即修正│
│                │法律所定罰金數額│                │前刑法第41條第1 │
│                │未依本條例提高倍│                │項前段及罰金罰鍰│
│                │數，或其處罰法條│                │提高標準條例第2 │
│                │無罰金刑之規定者│                │條規定，定其易科│
│                │，亦同。」      │                │罰金之折算標準。│
├────────┼────────┼────────┼────────┤
│刑法第42條易服勞│罰金應於裁判確定│罰金應於裁判確定│(一)易服勞役之折算│
│役部份          │後2個月內完納。 │後2個月內完納。 │標準應適用新法，│
│                │期滿而不完納者，│期滿而不完納者，│易服勞役之期限則│
│                │強制執行。其無力│強制執行。其無力│應適用舊法。    │
│                │完納者，易服勞役│完納者，易服勞役│(二)【易服勞役之折│
│                │。              │。但依其經濟或信│算標準應適用新法│
│                │易服勞役以1元上 │用狀況，不能於2 │】本件被告行為時│
│                │3 元以下，折1日 │個月內完納者，得│之易服勞役折算標│
│                │。但勞役期限不得│許期滿後1年內分 │準，應以銀元100 │
│                │逾6個月。       │期繳納。遲延1期 │元至300 元折算為│
│                │罰金總額折算逾6 │不繳或未繳足者，│1日 ，經依現行法│
│                │個月之日數者，以│其餘未完納之罰金│規所定貨幣單位折│
│                │罰金總額與6個月 │，強制執行或易服│算新台幣條例第2 │
│                │之日數比例折算。│勞役。          │條規定換算為新台│
│                │科罰金之裁判，應│依前項規定應強制│幣後，應以新台幣│
│                │依前2 項之規定，│執行者，如已查明│300 元至900 元折│
│                │載明折算1 日之額│確無財產可供執行│算為1 日，修正後│
│                │數。            │時，得逕予易服勞│則以新台幣1,000 │
│                │易服勞役不滿1日 │役。            │元、2,000 元、3,│
│                │之零數，不算。  │易服勞役以新台幣│000 元折算1 日，│
│                │易服勞役期內納罰│1,000元、2,000元│修正後刑法第42條│
│                │金者，以所納之數│或3,000元折算1日│第3 項前段規定，│
│                │，依裁判所定之標│。但勞役期限不得│較有利於被告，依│
│                │準折算，扣除勞役│逾1年。         │刑法第2 條第1 項│
│                │之日期。        │依第51條第7款所 │但書規定，適用修│
│                │                │定之金額，其易服│正後刑法第42條第│
│                │罰金罰鍰提高標準│勞役之折算標準不│3 項前段，定其易│
│                │條例第2 條（已刪│同者，從勞役期限│服勞役之折算標準│
│                │除）規定：「依刑│較長者定之。    │。              │
│                │法第41條易科罰金│罰金總額折算逾1 │(三)【易服勞役之期│
│                │或第42條第2 項易│年之日數者，以罰│限應適用舊法】本│
│                │服勞役者，均就其│金總額與1年之日 │件被告行為時，易│
│                │原定數額提高為10│數比例折算。依前│服勞役之期限，依│
│                │0 倍折算1日 ；法│項所定之期限，亦│修正前刑法第42條│
│                │律所定罰金數額未│同。            │第2 項但書規定，│
│                │依本條例提高倍數│科罰金之裁判，應│勞役期限不得逾6 │
│                │，或其處罰法條無│依前2項之規定， │個月，依修正前刑│
│                │罰金刑之規定者，│載明折算1日之額 │法第42條第3 項規│
│                │亦同。」        │數。            │定，罰金總額折算│
│                │                │易服勞役不滿1日 │逾6 個月之日數者│
│                │                │之零數，不算。  │，以罰金總額與6 │
│                │                │易服勞役期內納罰│個月比例折算。惟│
│                │                │金者，以所納之數│依修正後刑法第42│
│                │                │，依裁判所定之標│條第3 項但書規定│
│                │                │準折算，扣除勞役│，勞役期限不得逾│
│                │                │之日期。        │1 年，依修正後刑│
│                │                │                │法第42條第5 項規│
│                │                │                │定，罰金總額折算│
│                │                │                │逾1 年之日數者，│
│                │                │                │以罰金總額與1 年│
│                │                │                │之日數比例折算。│
│                │                │                │經比較新舊法結果│
│                │                │                │，認修正前規定較│
│                │                │                │有利於被告，應依│
│                │                │                │刑法第2 條第1項 │
│                │                │                │前段規定，適用修│
│                │                │                │正前刑法第42條第│
│                │                │                │2項 但書、第3 項│
│                │                │                │規定。          │
│                │                │                │(四)參照95年度台上│
│                │                │                │字第5125號判決，│
│                │                │                │以及95年度台上字│
│                │                │                │第5343號判決：比│
│                │                │                │較新舊法結果，修│
│                │                │                │正後易服勞役折算│
│                │                │                │標準固較有利於行│
│                │                │                │為人，但其勞役期│
│                │                │                │限，則以修正前之│
│                │                │                │規定較有利於行為│
│                │                │                │人，自應依刑法第│
│                │                │                │2 條第1 項規定，│
│                │                │                │分別適用最有利於│
│                │                │                │行為人之法律。  │
├────────┼────────┼────────┼────────┤
│刑法第38條第1項 │供犯罪所用或犯罪│供犯罪所用或犯罪│(一)適用舊法。    │
│第2款、第2項    │預備之物，以屬於│預備之物，以屬於│(二)僅作定義修正，│
│供犯罪所用或犯罪│犯人者為限，得沒│犯罪行為人者為限│使適用更為明確，│
│預備之物沒收    │收之。但有特別規│，得沒收之。但有│非法律變更，自不│
│                │定者，依其規定。│特別規定者，依其│生新舊法比較問題│
│                │                │規定。          │，無現行刑法第2 │
│                │                │                │條第1項之適用， │
│                │                │                │且從刑附屬於主刑│
│                │                │                │，除法律有特別規│
│                │                │                │定者外，依主刑所│
│                │                │                │適用之法律（最高│
│                │                │                │法院95年度第8 次│
│                │                │                │刑事庭會議決議參│
│                │                │                │照），故本件應適│
│                │                │                │用舊法。        │
└────────┴────────┴────────┴────────┘
